臺灣高雄地方法院民事裁定　　　　　100年度司養聲字第163號
聲　請　人
即收養人　　廖才興　
　　　　　　楊惠玉　
上二人共同
非訟代理人　黃英琪　　住高雄市苓雅區○○○路129號10樓
聲　請　人
即被收養人　張靜如　　住臺北市大同區○○○路43號6樓
　　　　　　　　　　　居高雄市○○區○○路111號7樓
　　　　　　　　　　　身分證統一編號：Ｚ000000000號
法定代理人　彰化縣縣長（現為卓柏源）
　　　　　　　　　　　住彰化縣彰化市○○路100號
非訟代理人　陳家瑋　　住臺中市○區○○路一段98-1號2樓
關　係　人　張琪媗　　住彰化縣芳苑鄉○○村○○路139巷6號
　　　　　　　　　　　身分證統一編號：Ｚ000000000號
上列當事人間聲請認可收養子女事件，本院裁定如下： 
    主  文
認可廖才興（男，民國○○○年○月○○○日生，身分證統一編
號：Ｚ000000000號）、楊惠玉（女，民國○○○年○
月○○○日生，身分證統一編號：Ｚ000000000號）自
民國一百年五月二十三日起共同收養張靜如（女，民國○○○年
○月○○○日生，身分證統一編號：Ｚ000000000號）
為養女。
程序費用新臺幣壹仟元由聲請人負擔。
    理  由
一、聲請意旨略稱：聲請人即收養人廖才興、楊惠玉為夫妻，願
    共同收養聲請人即被收養人張靜如為養女，並經聲請人即被
    收養人張靜如之法定代理人彰化縣縣長（現為卓柏源）代為
    意思表示並代受意思表示，雙方於民國100 年5 月23日訂立
    收養契約書，爰依民法第1079條第1 項規定聲請認可本件收
    養。
二、按子女被收養時，應得其父母之同意。但有下列各款情形之
    一者，不在此限：一、父母之一方或雙方對子女未盡保護教
    養義務或有其他顯然不利子女之情事而拒絕同意；二、父母
    之一方或雙方事實上不能為意思表示，民法第1076條之1 第
    1 項定有明文。又民法第1079條之1 復規定，法院為未成年
    人被收養之認可時，應依養子女最佳利益為之。再按「法院
    認可兒童及少年收養事件，應基於兒童及少年之最佳利益，
    斟酌收養人之人格、經濟能力、家庭狀況及以往照顧或監護
    其他兒童及少年之紀錄決定之」、「法院認可兒童及少年之
    收養前，應命主管機關或兒童及少年福利機構進行訪視，提
    出調查報告及建議。收養人或收養事件之利害關係人亦得提
    出相關資料或證據，供法院斟酌」、「父母對於兒童及少年
    出養之意見不一致，或一方所在不明時，父母之一方仍可向
    法院聲請認可。經法院調查認為收養乃符合兒童及少年之最
    佳利益時，應予認可。」兒童及少年福利法第14條第1 項、
    第4 項、第7 項分別定有明文。
三、經查：
  (一)聲請人主張之上開事實，業據其提出收養契約書、收養人刑
    事紀錄、職業、健康及有關資力之證明文件、臺灣彰化地方
    法院99年度親字第3 號民事判決、戶籍謄本為證，且經收養
    人廖才興、楊惠玉及被收養人之法定代理人之代理人陳家瑋
    亦到庭陳明，同意收養及出養，並皆瞭解收養後所生之法律
    關係（見本院100年6 月29日訊問筆錄），故堪信為真實。
  (二)被收養人之生母張琪媗經本院合法通知，無正當理由未到庭
    ，且被收養人之生母張琪媗對被收養人張靜如疏於保護、照
    顧情節嚴重，經臺灣彰化地方法院於99年3 月9 日以99年度
    親字第3 號民事判決被收養人之生母張琪媗對被收養人張靜
    如之親權應予停止，並選定彰化縣縣長（現為卓伯源先生）
    為被收養人張靜如之監護人，經本院依職權調取上開卷宗核
    閱屬實，足認被收養人之生母張琪媗對於被收養人張靜如未
    盡保護教養之義務，揆諸首揭法律規定，本件收養並無須得
    其生母張琪媗之同意。又本院為審酌是否有出養之必要性，
    依職權函請彰化縣政府對生母進行訪視，經函覆：「100 年
    6 月15日依法院函文中所提供案生母住址進行訪視，而該屋
    主表示，案生母並未居住在此，也不清楚案生母目前居住在
    何處，也無任何聯繫方式，因此本會無法進行訪視，以回覆
    單回覆法院。」等語，有彰化縣政府100 年6 月17日府社工
    字第1000214460號函覆之彰化縣政府委託龍眼林基金會辦理
    100 年度兒童少年收養認可暨監護權歸屬調查案件回覆單1
    份在卷可憑。
  (三)本院為審酌上開收養人是否適合收養，依職權函請財團法人
    中華民國兒童福利聯盟文教基金會對收養人及被收養人進行
    訪視，據其提出之收出養事件家庭訪視報告，認為：
  1.出養必要性：
    被收養人之法定代理人為彰化縣縣長卓伯源，因非本會訪視
    區，請法官參酌彰化縣出養方之訪視報告。
  2.收養人現況：
    (1)人格特質：
      廖先生現年43歲，自述個性木訥寡言、富正義感；廖太太
      現年46歲，自述個性強勢、脾氣不佳、細心、人際互動被
      動與害羞。此與社工員會談及家訪觀察有所出入，兩人於
      關係建立後，廖先生給人親切、熱心、善於提問與表達，
      並能展現個人幽默感。廖太太則給人謹慎、隨和、有禮貌
      的感覺，在會談中如遇與先生意見相左，能傾聽與採納先
      生的意見，配合度高。
    (2)婚姻關係：
      廖姓夫婦經友人介紹認識而交往，因欣賞彼此正向特質而
      結婚，婚齡11年。婚後兩人歷經社交生活與環境整潔習慣
      差異之磨合期，現多已能達共識，生活中顯少爭執，此外
      ，於不孕治療歷程中，奠定兩人日後相互扶持、接納與包
      容之基礎，婚姻關係已進入穩定依附階段。又因兩人能互
      相欣賞彼此的優點、包容對方缺點，婚姻生活穩定、和諧
      。
    (3)支持系統及環境關係：
      廖姓夫婦與太太娘家家人互動頻繁，除自身接觸與透過閱
      讀提升教養經驗外，亦能向手足請教教養經驗，支持系統
      尚稱足夠為未來育兒之助力。最後，兩人住所生活機能便
      利，且已規劃孩子加入後之臥室、遊戲空間之安排，並針
      對太太行動限制，調整活動空間安全措施，以提供孩子一
      舒適與安全之生活場域。
  3.照顧計畫的可行性：
    廖姓夫婦自99年9 月試養張小妹至今已逾8 個月，目前週間
    白天由太太主要照顧，假日則由先生為之，如遇兩人均無法
    照顧之時間，會請太太母親或妹妹協助臨托照顧。此外，兩
    人規劃於孩子3 歲時安排就學計畫，以拓展孩子人際互動需
    求；評估兩人在照顧孩子上具調配時間及人力之彈性，照顧
    計畫具可行性。又家訪時觀察張小妹各項發展均屬正常，生
    長曲線亦落在85% 以上，被照顧情形良好，而廖姓夫婦對張
    小妹之喜愛溢於言表，且能因應張小妹之器質發展教養方式
    ，評估張小妹已與廖姓夫婦發展出正向且親密的親子依附關
    係。
  4.綜合評估：
    廖姓夫婦自99年9 月起試養被收養人張小妹已經超過8 個月
    ，目前張小妹之照顧與發展情形良好，雙方亦已發展正向的
    親子依附關係，為此，如被收養人張小妹確有出養之必要性
    ，評估廖姓夫婦適合收養張小妹。
  此有財團法人中華民國兒童福利聯盟文教基金會100 年6 月13
  日兒盟南收字第1000090 號函覆之收出養事件家庭訪視報告1
  份在卷可憑。
四、本院審酌：被收養人之生母對被收養人未能提供適當之養育
    及照顧，本件確有出養之必要性；收養人不論在婚姻狀況、
    經濟狀況、支持系統、親職能力及情感依附各方面，均足以
    滿足被收養人之需要，可提供被收養人良好之成長環境；且
    被收養人自99年9 月間即由收養人養育至今，已建立穩定之
    情感依附關係，並認同收養人為父母之角色，未來應能提供
    充滿愛與溫暖之成長環境，因認將被收養人張靜如交由收養
    人廖才興、楊惠玉養護，與被收養人即兒童張靜如之最佳利
    益相符。復與民法第1073條第1 項、第1074條本文、第1076
    條之1 第1 項本文、第1076條之2 第1 項、第1079條第1 項
    規定相符，且無民法第1073條之1 、第1075條、第1079條第
    2 項所列應不予認可收養之情形，是聲請人之聲請認可，應
    予准許。
五、依非訟事件法第21條第1 項前段、第23條、第24條第1 項，
    民事訴訟法第85條第1 項前段，裁定如主文。
六、如不服本裁定，須於本裁定送達後10日之不變期間內，向本
    院提出抗告狀，並繳納抗告費新臺幣1,000元。
中    華    民    國    100   年    7     月    29    日
                  家事法庭  司法事務官  林于莙